【裁判字號】    98,易,1324
【裁判日期】    980731
【裁判案由】    妨害名譽
【裁判全文】
臺灣臺北地方法院刑事判決              98年度易字第1324號
公  訴  人  臺灣臺北地方法院檢察署檢察官
被      告  丙○○
                    樓
上列被告因妨害名譽案件，經檢察官提起公訴（98年度偵字第59
73號），本院判決如下：
    主  文
丙○○公然侮辱人，處罰金新臺幣柒仟元，如易服勞役，以新臺
幣壹仟元折算壹日。
    事  實
一、丙○○與乙○○為鄰居，前因臺北縣新店市○○○路46巷37
    弄31號5 樓頂堆放雜物之事發生糾紛，而乙○○於民國97年
    12月12日上午9 時2 分許在上址頂樓請工人施作工程時，丙
    ○○竟基於公然侮辱之犯意，在不特定多數人得以共見共聞
    之上址樓梯間，以臺語「GGYY」、「肖查某」、「肖ㄝ」等
    語辱罵乙○○，足以毀損乙○○之人格及名譽。
二、案經乙○○訴由臺北縣政府警察局新店分局移送臺灣臺北地
    方法院檢察署檢察官偵查起訴。
    理  由
一、訊據被告丙○○固坦認伊曾於上述時、地曾言臺語「GGYY」
    、「肖查某」、「肖ㄝ」等語，惟否認有何公然侮辱之犯行
    ，辯稱：上述言語之地點，係樓梯間，與刑法第309 條「公
    然」之構成要件不合，且伊係與工人對話，並非對著告訴人
    乙○○辱罵云云。經查：
（一）被告與告訴人為鄰居，其於97年12月12日上午9 時2 分許
      ，在上述建築物頂樓樓梯間，與告訴人因堆放雜物之事產
      生爭執，即以臺語「GGYY」、「肖查某」、「肖ㄝ」等語
      辱罵告訴人等情，業據本院當庭勘驗現場錄影光碟無訛，
      有本院及偵查勘驗筆錄在卷可稽，核與告訴人之指訴，以
      及證人甲○○於本院證述相符，自堪信為真實。
（二）按刑法上之公然侮辱罪，係指侮辱他人，且該侮辱行為係
      公然為之始可成立，所謂「公然」，係指不特定多數人得
      以共見共聞之狀態，不以實際上果已共見共聞為必要。公
      寓大廈樓梯設立之本質，即屬供全體住戶及得以進入該公
      寓大廈之不特定人所使用，不以公寓大廈是否另設有電梯
      供住戶選擇使用，或住戶是否選擇使用該樓梯而影響其設
      立之本質，樓梯間或通道口其本質為住戶全體或得以進入
      該公寓之人隨時可能選擇使用之處，即屬隨時可能有不特
      定人或多數人增加之地方，應屬不特定人或多數人得共聞
      共見之場所無訛，且係在不特定人或多數人得以共聞共見
      之狀態。被告於上開頂樓之樓梯間辱罵告訴人，自屬處於
      不特定多數人得以共聞共見之「公然」狀態。被告辯稱：
      伊所為不合乎刑法第309 條第1 項「公然」之構成要件云
      云，尚有誤會，不足採信。
（三）又被告為上開辱罵言詞時，現在僅有告訴人一名女姓在場
      ，且為被告所明知，從對話中顯可知悉係辱罵告訴人，有
      勘驗筆錄在卷可稽。是以被告雖另辯稱：伊係與工人對話
      ，並非對著告訴人乙○○辱罵云云，顯係卸責之詞，亦不
      足採。
（四）綜上，本件事證明確，被告犯行堪以認定，應依法論科。
二、核被告所為，係犯刑法第309 條第1 項公然侮辱罪。爰審酌
    被告與告訴人為鄰居關係，因對居住環境觀念不同而生怨隙
    ，此與年齡差距、成長背景、教育程度、溝通不良有關，並
    參酌被告上開言詞對告訴人名譽之損害、犯罪後矢口否認犯
    行之犯後態度等一切情狀，量處罰金新臺幣7 千元，並諭知
    易服勞役之折算標準，以示懲儆。
據上論斷，應依刑事訴訟法第284 條之1 、第299 條第1 項前段
，刑法第309 條第1 項、第42條第3 項，刑法施行法第1 條之1
，判決如主文。
本案經檢察官郭昭吟到庭執行職務。
中    華    民    國    98    年    7     月    31    日
                  刑事第十八庭  法  官  胡宗淦
以上正本證明與原本無異。
如不服本判決應於收受送達後10日內向本院提出上訴書狀，並應
敘述具體理由；其未敘述上訴理由者，應於上訴期間屆滿後20日
內向本院補提理由書（均須按他造當事人之人數附繕）「切勿逕
送上級法院」。
                                書記官  許婉如
中    華    民    國    98    年    7     月    31    日
中華民國刑法第309條
（公然侮辱罪）
公然侮辱人者，處拘役或 3 百元以下罰金。
以強暴犯前項之罪者，處 1 年以下有期徒刑、拘役或 5 百元以
下罰金。


司法院資訊處製作；財團法人民間司法改革基金會備份。
